臺灣苗栗地方法院刑事判決
110年度易字第226號
公  訴  人  臺灣苗栗地方檢察署檢察官
被      告  郭巨喬


上列被告因加重竊盜案件，經檢察官提起公訴（110年度偵字第1
951號），被告於準備程序中就被訴事實為有罪之陳述，經本院
告知簡式審判程序之旨，並聽取當事人之意見後，裁定由受命法
官獨任進行簡式審判程序，判決如下：
    主  文
郭巨喬犯踰越門窗竊盜罪，處有期徒刑玖月。
未扣案如附表所示之犯罪所得均沒收，於全部或一部不能沒收或
不宜執行沒收時，追徵其價額。
    犯罪事實
一、郭巨喬於民國110年3月7日晚間10時18分許，行經苗栗縣○○
    市○○路00號「奇奇愛犬美容」前，意圖為自己不法之所有，
    基於竊盜之犯意，開啟並踰越上址店面廁所窗戶，侵入上址
    店面，竊取彭逸清所有置於上址店面內之現金新臺幣（下同
    ）5萬元及監視器主機1台，得手後離去。嗣彭逸清於翌（8
    ）日上午10時40分許，發現上開財物遭竊並報警處理，經警
    調閱監視器錄影畫面，循線查獲上情。
二、案經彭逸清訴由苗栗縣警察局苗栗分局報告臺灣苗栗地方檢
    察署檢察官偵查起訴。
    理  由
一、被告郭巨喬所犯係死刑、無期徒刑、最輕本刑為3年以上有
    期徒刑以外之罪，亦非高等法院管轄第一審案件，其於準備
    程序進行中，先就被訴事實為有罪之陳述，經本院告知簡式
    審判程序之旨，並聽取檢察官及被告之意見後，依刑事訴訟
    法第273條之1第1項之規定，由本院合議庭裁定進行簡式審
    判程序。是依刑事訴訟法第273條之2規定，本件之證據調查
    ，不受同法第159條第1項、第161條之2、第161條之3、第16
    3條之1及第164條至第170條規定之限制，合先敘明。
二、認定犯罪事實所憑之證據及理由
　　上揭犯罪事實，業據被告於警詢、偵訊、本院準備程序及審
    理中均供承不諱（見偵卷第57至63、175頁，本院卷第49至5
    0、56頁），核與證人即告訴人彭逸清於警詢時之證述情節
    大致相符（見偵卷第67至69頁），並有110年3月10日偵查佐
    偵查報告、110年3月27日職務報告、列管人口基本資料查詢
    、苗栗縣警察局苗栗分局應受尿液採驗人採驗作業管制紀錄
    表、應受採驗人尿液檢體採集送驗紀錄、車輛詳細資料報表
    各1份、現場及蒐證照片45張、苗栗縣警察局苗栗分局偵查
    隊、路口及上址店面監視器錄影畫面擷圖及翻拍照片36張在
    卷可稽（見偵卷第41至49、97至109、111至143、145至153
    、183、185至201、203頁），足認被告上開任意性自白核與
    事實相符，應堪採信。從而，本件事證已臻明確，被告犯行
    洵堪認定，應依法論科。
三、論罪科刑
　㈠適用法條之說明：
　⒈按刑法第321條第1項第1款所謂有人居住之建築物，雖不以行
    竊時居住之人即在其內為必要，但必須通常為人所居住之處
    所，始足以當之（最高法院47年台上字第859號判例意旨參
    照）。次按修正前刑法第321條第1項第2款規定將「門扇」
    、「牆垣」、「其他安全設備」並列，則所謂「門扇」，係
    指門戶、窗扇等阻隔出入之設備而言；所謂「其他安全設備
    」，係指除門扇牆垣以外，依通常觀念足認為防盜之一切設
    備而言，如電網、門鎖以及窗戶等是（最高法院45年台上字
    第1443號、55年台上字第547號判例、73年度台上字第3398
    號、78年度台上字第4418號判決意旨參照）。準此，實務上
    向來認為窗戶依通常觀念具有防閑作用，應屬修正前刑法第
    321條第1項第2款所稱之「其他安全設備」，然刑法第321條
    第1項第2款業於108年5月29日修正公布施行，並於同年5月3
    1日生效，考其修正理由略謂：「第1項第2款『門扇』修正為『
    門窗』，以符實務用語」，可知立法者為使法條文字契合實
    際語言使用情況，將「門扇」修正為「門窗」，而使「窗戶
    」得為其文義範圍所涵蓋，是依修正後刑法第321條第1項第
    2款規定，所謂「門窗」即應包含窗戶在內。復按刑法第321
    條第1項第2款之毀越門窗牆垣或其他安全設備竊盜罪，所謂
    「毀」係指毀損或毀壞，「越」則指踰越或超越，毀與越不
    以兼有為限，若有其一即克當之，是祗要毀壞、踰越或超越
    門窗、安全設備之行為，使該門窗、安全設備喪失防閑作用
    ，即該當於前揭規定之要件（最高法院85年度台上字第4517
    號、93年台上字第4891判決意旨參照）。另按刑法第321條
    第1項所列各款為竊盜之加重條件，如犯竊盜罪兼具數款加
    重情形時，因竊盜行為祗有一個，仍祗成立一罪，不能認為
    法律競合或犯罪競合，但判決主文應將各種加重情形順序揭
    明，理由並應引用各款，俾相適應（最高法院69年台上字第
    3945號判例意旨參照）。
　⒉經查，上址店面係告訴人彭逸清所經營之寵物美容店，於非
    營業時間無人宿於該處，卷內亦無其他證據足資認定上址店
    面係通常為人所居住之處所，自應認上址店面非屬有人居住
    之建築物。又本件被告於前揭時、地，徒手開啟彭逸清上址
    店面廁所窗戶，並踰越上開窗戶進入店內行竊，已使上開窗
    戶喪失防閑作用，揆諸前揭說明，其行為自屬踰越門窗竊盜
    ，而合於刑法第321條第1項第2款之加重條件。又證人彭逸
    清雖於警詢時證稱：廁所窗戶外鐵窗被破壞、拔走等語，復
    有卷附現場照片可資參佐，惟被告於警詢、偵訊及本院準備
    程序中均一致供稱：伊行經上址店面時，無意間看到鐵窗已
    被破壞，始由上開窗戶侵入行竊，伊並未破壞鐵窗等語（見
    偵卷第61至63、175頁，本院卷第49至50頁），此外，依卷
    內事證，尚無其他證據足資認定被告有何毀損窗戶或安全設
    備，或攜帶兇器之情形，自應認被告所為僅有踰越窗戶之行
    為，併此說明。
　㈡是核被告所為，係犯刑法第321條第1項第2款之踰越門窗竊盜
    罪。公訴意旨認被告所為應論以刑法第321條第1項第3款、
    第2款、第1款之加重竊盜罪，容有未洽，附此指明。
　㈢累犯裁量不加重本刑之說明：
　⒈按刑法上所稱刑罰者，係指國家依據刑法法規，對於犯罪行
    為制裁行為人之公法上手段。刑罰之適用首要求適法，其次
    求其允當。刑法條款在法律效果上固均認有高、低度之法定
    刑，使法官針對具體的個案在法定最高、低度刑期間，裁量
    科處宣告刑，惟因犯罪行為情狀萬千，情節輕重懸殊，有時
    縱處以法定最高或最低刑，仍嫌太輕或重，為解決此種以法
    定刑的最高、低度刑尚無法妥適科處刑罰的特殊情狀，刑法
    乃設有加重、減輕的規定，賦與法官在刑罰裁量過程中遇有
    刑法所明定的加重、減輕事由時，即可據以加重或減輕刑罰
    。刑法第47條第1項規定：受徒刑之執行完畢，或一部之執
    行而赦免後，5年以內故意再犯有期徒刑以上之罪者，為累
    犯，加重本刑至2分之1。主要著眼於犯罪行為人前既已受自
    由刑之執行，自當知所悔改，如執行完畢未久，又再故意犯
    罪，足見其對於刑罰反應力薄弱，故必須再延長其矯正期間
    ，藉此協助其重返社會，同時亦兼顧防衛的效果。惟對於刑
    法第47條第1項規定，若不分情節，基於累犯者有其特別惡
    性及對刑罰反應力薄弱等立法理由，一律加重最低本刑，於
    不符合刑法第59條所定要件之情形下，致生行為人所受之刑
    罰超過其所應負擔罪責之個案，其人身自由因此遭受過苛之
    侵害部分，對人民受憲法第8條保障之人身自由所為限制，
    不符憲法罪刑相當原則，牴觸憲法第23條比例原則，業經司
    法院釋字第775號解釋在案。該解釋並稱：於此範圍內，有
    關機關應自本解釋公布之日起2年內，依本解釋意旨修正之
    。於修正前，為避免發生上述罪刑不相當之情形，法院就該
    個案應依本解釋意旨，裁量是否加重最低本刑。亦即，對於
    累犯已不能完全專注犯罪者行為危險性而忽視行為本身惡害
    性，即應摒棄「行為人刑法」而採行「行為刑法」。至如何
    能避免發生「罪刑不相當」之情形，判斷行為人是否對刑罰
    反應力薄弱，自應審酌犯罪行為人之前、後案之犯罪類型、
    行為態樣是否相同或類似；前案執行完畢與後案發生之時間
    相距長短；前案是故意或過失所犯；前案執行是入監執行完
    畢，抑或易科罰金或易服社會勞動而視為執行完畢等；至其
    有無特別惡性，則應視前、後案對於他人生命、身體、財產
    等法益侵害情形如何（例如對於習於施用毒品與竊盜慣犯之
    考量，即或有不同）；後案為重罪或輕罪，其行為不法內涵
    及罪質是否明顯偏低等具體個案各種因素，暨兼衡後案犯罪
    之動機、目的、計畫、犯罪行為人之年齡、性格、生長環境
    、學識、經歷、反省態度等情綜合判斷，以觀其有無特別惡
    性或對刑罰反應力薄弱而決定是否依累犯規定加重最低本刑
    （最高法院108年度台上字第1606、2820號、108年度台非字
    第176號判決意旨參照，同院109年度台上字第5073號判決意
    旨可資參照）。
　⒉經查，被告前因①違反毒品危害防制條例案件，經本院以103
    年度訴字第346號判決判處有期徒刑3年8月、2年4月、2年（
    共2罪）、8月（共4罪）、1年、8月，應執行有期徒刑4年10
    月確定；因②偽證等案件，經本院以104年度訴字第342號判
    決判處有期徒刑6月確定；上開2案件所示罪刑，嗣經本院以
    104年度聲字第1474號裁定定應執行有期徒刑5年2月確定，
    於107年8月30日縮短刑期假釋出監，並付保護管束，迄108
    年7月26日縮刑期滿假釋未經撤銷，其未執行之刑，以已執
    行論，此有臺灣高等法院被告前案紀錄表存卷可查，則被告
    於受徒刑執行完畢後，5年以內故意再犯本件有期徒刑以上
    之罪，固符合刑法第47條第1項累犯之要件，惟參酌上開解
    釋意旨及說明，法院仍應於個案量刑時，具體審酌各項因素
    ，綜合判斷被告有無特別惡性及對刑罰反應力薄弱等情，以
    裁量是否加重最低本刑。
　⒊本院審酌被告本案所犯加重竊盜犯行，與前案所犯之販賣毒
    品罪、轉讓禁藥罪、施用毒品罪、侵占罪，犯罪類型、行為
    態樣及保護法益均未盡相同，罪質互異，另參諸本案加重竊
    盜罪並非最輕法定本刑3年以上有期徒刑之重罪，相較於前
    罪之不法內涵並無罪質顯然較重之情。基此，本院因認難以
    被告曾犯販賣毒品罪、轉讓禁藥罪、施用毒品罪、侵占罪之
    事實，率認被告本次犯行有特別惡性或對刑罰反應力薄弱之
    情，爰依上開解釋意旨，裁量不予加重本刑。另參酌司法院
    頒布之刑事判決精簡原則，判決主文即不記載累犯，據上論
    斷欄亦不記載刑法第47條第1項規定，附此敘明。
　㈣量刑部分：
　　爰以行為人之責任為基礎，審酌被告不思循正當途徑獲取財
    物，恣意踰越門窗，侵入他人店面竊取財物，足見其欠缺尊
    重他人財產權之觀念，且造成法秩序之動盪，所為實屬不該
    ；考量被告本件竊得如附表編號1至2所示之物品，迄未歸還
    告訴人，被告復未與告訴人達成和解或賠償其損害，兼衡被
    告犯後坦承犯行之態度，於本院審理中自陳所受教育程度為
    國中畢業，目前從事配管工作，月薪約3萬5,000元，與家中
    父母親、兄弟同住（見本院卷第58頁）等一切情狀，量處如
    主文第1項所示之刑，以示懲儆。
四、沒收
　㈠按犯罪所得，屬於犯罪行為人者，沒收之；於全部或一部不
    能沒收或不宜執行沒收時，追徵其價額，刑法第38條之1第1
    項前段、第3項分別定有明文。
　㈡經查，被告所竊得如附表編號1至2所示之現金5萬元、監視器
    主機1台，均為其犯罪所得，其中現金5萬元，業經被告花用
    殆盡，此據被告於警詢時陳明在卷（見偵卷第61頁），足認
    尚未實際合法發還被害人無誤，是該犯罪所得雖均未扣案，
    仍應依刑法第38條之1第1項前段、第3項規定，宣告沒收，
    並於全部或一部不能沒收或不宜執行沒收時，追徵其價額。
據上論斷，應依刑事訴訟法第273條之1第1項、第299條第1項前
段，刑法第321條第1項第2款、第38條之1第1項前段、第3項，刑
法施行法第1條之1第1項，判決如主文。
本案經檢察官姜永浩提起公訴，檢察官蕭慶賢到庭執行職務。　
中　　華　　民　　國　　110 　年　　9 　　月　　9 　　日
　　　　　　　　　刑事第一庭　法　官　高御庭
以上正本證明與原本無異。
如不服本判決應於收受送達後20日內向本院提出上訴書狀，並應
敘述具體理由；其未敘述上訴理由者，應於上訴期間屆滿後20日
內向本院補提理由書（均須按他造當事人之人數附繕本）「切勿
逕送上級法院」。告訴人或被害人如對於本判決不服者，應具備
理由請求檢察官上訴，其上訴期間之計算係以檢察官收受判決正
本之日期為準。
中　　華　　民　　國　　110 　年　　9 　　月　　9 　　日
　　　　　　　　　　　　　　　書記官　林怡芳
附錄本案論罪科刑法條全文：
中華民國刑法第321條
（加重竊盜罪）
犯前條第1項、第2項之罪而有下列情形之一者，處6月以上5年以
下有期徒刑，得併科50萬元以下罰金：
一、侵入住宅或有人居住之建築物、船艦或隱匿其內而犯之。
二、毀越門窗、牆垣或其他安全設備而犯之。
三、攜帶兇器而犯之。
四、結夥三人以上而犯之。
五、乘火災、水災或其他災害之際而犯之。
六、在車站、港埠、航空站或其他供水、陸、空公眾運輸之舟、
    車、航空機內而犯之。
前項之未遂犯罰之。
附表
編號 名稱及數量 說明 1 現金5萬元  2 監視器主機1台 價值約1萬元